【裁判字號】    98,訴,1068
【裁判日期】    990119
【裁判案由】    違反毒品危害防制條例
【裁判全文】
臺灣臺南地方法院刑事判決              98年度訴字第1068號
公  訴  人  臺灣臺南地方法院檢察署檢察官
被      告  戊○○
指定辯護人 本院公設辯護人  乙○○
上列被告因違反毒品危害防制條例案件，經檢察官提起公訴（98
年度偵緝字第592號），本院判決如下：
    主  文
戊○○無罪。
    理  由
一、公訴意旨略稱：被告戊○○與丁○○（涉嫌販賣第一級、第
    二級毒品部分業經判決，尚未確定）前係夫妻關係。詎被告
    戊○○明知丁○○欲販賣海洛因予他人，仍與丁○○基於販
    賣第一級毒品之犯意聯絡，於97年9月12日晚間7時55分許，
    經丁○○與丙○○電話聯繫毒品交易事宜後，由被告戊○○
    在同日晚間8時0分許於臺南市○○路○段某址綠繹汽車旅館
    旁巷子交付價值新臺幣（下同）3,500元海洛因予丙○○，
    丙○○並同時交付3,300元予被告戊○○轉交丁○○。因認
    被告與丁○○共同涉犯毒品危害防制條例第4條第1項之販賣
    第1級毒品罪嫌云云。
二、按犯罪事實應依證據認定之，無證據不得認定犯罪事實；不
    能證明被告犯罪者，應諭知無罪之判決，刑事訴訟法第154
    條第2項、第301條第1項定有明文。又所謂認定犯罪事實之
    證據，係指足以認定被告確有犯罪行為之積極證據而言，苟
    未能發現相當證據，或證據不足為不利於被告事實之認定時
    ，即應為有利於被告之認定，更不必有何有利之證據，亦不
    能以推測或擬制之方法，以為裁判基礎，最高法院29年度上
    字第3105號、40年度臺上字第86號、56年度臺上字第807號
    判例意旨可資參照。又「認定犯罪事實所憑之證據，雖不以
    直接證據為限，間接證據亦包括在內；然而無論直接或間接
    證據，其為訴訟上之證明，須於通常一般之人均不致有所懷
    疑，而得確信其為真實之程度者，始得據為有罪之認定，倘
    其證明尚未達到此一程度，而有合理之懷疑存在時，事實審
    法院復已就其心證上理由予以闡述，敘明其如何無從為有罪
    之確信，因而為無罪之判決，尚不得任意指為違法。」、「
    檢察官對於起訴之犯罪事實，應負提出證據及說服之實質舉
    證責任，倘其所提出之證據，不足為被告有罪之積極證明，
    或其指出之證明方法，無從說服法院以形成被告有罪之心證
    ，基於無罪推定之原則，自應為被告無罪判決之諭知。」，
    亦經最高法院著有76年臺上字第4986號、92年臺上字第128
    號判例意旨可參。
三、訊據被告雖坦承於97年9月12日晚間8時許，有在臺南市○○
    路○段某址綠繹汽車旅館旁巷子口交付香菸1包予丙○○，並
    向丙○○收3,300元，然堅詞否認有何共同販賣第1級毒品海
    洛因之犯行，辯稱：印象中伊先生丁○○有叫伊去向丙○○
    收錢，並交代伊說「丙○○身上沒有菸，順便把桌上的菸拿
    給丙○○」，但伊並沒有看香菸裡面裝什麼東西，不知道香
    菸盒裡面裝有海洛因等語。
四、公訴人認被告涉犯販賣海洛因之犯行，無非係以下列證據為
    其主要論據：
(1)、證人丙○○於丁○○涉嫌販賣毒品案件於警詢、偵查中及審
    理中之證述。（見臺南市警察局第五分局南市警五刑偵字第
    1205號卷第15-19頁，臺南地檢署97年度偵字第15516號卷第
    4-5頁、第18-21頁，臺南地院98年度訴字第232號卷98年4月
    28日審判筆錄第3-17頁）及證人丙○○於本件偵查中之證述
    （見臺南地檢署97年度偵字第15516號卷第21頁、98年度偵
    緝字第592號卷第22-24頁）。
(2)、共同被告丁○○於警詢、偵訊之供述。
(3)、門號0000000000號之行動電話之通訊監察書及譯文。
(4)、臺南地檢署96年度毒偵字第2237號為不起訴處分書。
五、程序部分：
(一)、證人丙○○於警詢之證述，係被告以外之人於審判外之陳述
    ，被告及辯護人既不同意作為證據，依刑事訴訟法第159 條
    第1項規定及第159條之5第1項規定之反面解釋，原則上即不
    得作為本案裁判基礎之證據資料。檢察官於本院準備程序及
    審理程序時，復未就證人丙○○先前於警詢之陳述，與其後
    於審判中之證述有何不符之情事，亦未證明證人丙○○先前
    於警詢之陳述，具有「較可信之特別情況」，及係證明本案
    犯罪事實存否所必要之證據，不符合刑事訴訟法第159 條之
    2例外得作為證據之要件規定，自無法回復其證據能力。
(二)、其餘以下所引用之供述或非供述證據，公訴人、被告及辯護
    人於本案言詞辯論終結前，並未爭執其證據能力，本院審酌
    各該證據均非違法蒐證取得之證據，並無證據力明顯過低之
    情形，復經本院於審判期日就上開證據依法進行調查、辯論
    ，依法應有證據能力。
六、實體部分：
(一)、證人丁○○於97年9月12日晚間7時55分許，經與丙○○電話
    聯繫毒品販賣事宜後，於同日晚間8時0分許在臺南市○○路
    ○段某址綠繹汽車旅館旁巷子內販賣價值3,500元海洛因予丙○○之犯罪事實，有證人丙○○之證述（見臺南地檢署97
    年度偵字第15516號卷第4-6頁，臺南地院98年度訴字第232
    號卷98年4月28日審判筆錄第3-17頁）、通訊監察譯文（臺
    南市警察局第五分局南市警五刑偵字第1205號卷第26頁）可
    參，復經本院98年度訴字第232號判決、臺灣高等法院臺南
    分院98年度上訴字第793號判決認定（詳見上開判於2紙，附
    於本院審理卷(二)4-16頁），是此部分事實，堪認無訛。
(二)、又97年9月12日晚間8時許，在臺南市○○路○段某址綠繹汽
    車旅館旁巷子，係由被告戊○○交付價值3,500元之海洛因
    予證人丙○○，證人丙○○交付部分價金3,300元予被告，
    亦經證人丙○○於偵查中證述綦詳（見97年度偵字第15516
    號卷第5頁、第21頁），核與證人丁○○證述大致相符（見
    臺南地院98年度訴字第232號卷98年4月28日審判筆錄第21頁
    ），並有通訊監察譯文附卷（見臺南市警察局第五分局南市
    警五刑偵字第1205號卷第26頁）可參，故該日確實由被告戊○○將價值3,500元之海洛因交付證人丙○○，並自證人丙○○處取得部分價金3,300元。
(三)、復依證人丙○○證稱：97年9月12日晚間8時許被告戊○○拿
    一個不是「峰」牌、就是「七星」牌的菸盒，裡面裝有海洛
    因交付伊等語（見98年度偵緝字第592號卷第22-23頁、臺南
    地院98年度訴字第232號卷98年4月28日審判筆錄第12頁、本
    院卷(二)第81頁），亦與證人丁○○證述：伊把1包8分之1錢
    的海洛因裝在香菸盒裡等語相符（見臺南地院98年度訴字第
    232號卷98年4月28日審判筆錄第21頁），及被告供述之事實
    相符，故該日係由證人丁○○將價值3,500元之海洛因置入
    香菸盒後，委請被告戊○○交付證人丙○○。是本件所應探
    究者為被告戊○○是否知悉證人丁○○所交付之香菸盒內裝
    有價值3,500元之毒品海洛因？被告是否與證人丁○○有販
    賣海洛因之犯意聯絡，在證人丁○○與丙○○電話聯繫販賣
    毒品事宜後，由被告戊○○在臺南市○○路○段某址綠繹汽
    車旅館旁巷子交付價值3,500元海洛因予證人丙○○？
(1)、依證人丁○○持用門號0000000000號之行動電話、證人丙○○持用門號0000000000號之行動電話於97年9月12日歷次之
    監聽譯文（見臺南市警察局第五分局南市警五刑偵字第1205
    號卷第26頁）可知，證人丙○○97年9月12日購買海洛因時
    與之通話者均為證人丁○○。另參酌證人丙○○證稱：我都
    是打電話跟丁○○拿毒品，他太太從來沒有接過電話，除起
    訴書所載之該次外，被告戊○○不曾拿過毒品給我等語（見
    本院卷(二)第81頁背面）、證人丁○○證稱：丙○○打給我的
    電話，被告不曾幫我接過等語（見本院卷(二)第85頁），顯見
    被告戊○○就證人丁○○、丙○○交易毒品乙事，未曾參與
    聯絡。
(2)、又該日委請被告戊○○交付證人丙○○之海洛因係放置入香
    菸盒乙節，已如前述，參以證人丙○○證稱：那個香菸盒是
    硬盒的，但是她交給我的時候，蓋子是蓋著的，被告戊○○
    沒有辦法從外觀上看到裡面的東西等語（見本院卷(二)第83頁
    ）、證人丁○○證稱：當天我把要交給丙○○之毒品放在香
    菸盒內是因為我不敢讓被告知道。當天將海洛因置放在「大
    衛杜夫」牌，硬盒的香菸盒，蓋子有蓋起來的。我在把海洛
    因放在菸盒的過程，被告沒有看到，我也不可能給她看到。
    因為這是犯法的事情，我不敢給她知道等語（見本院卷(二)第
    85 頁-86頁背面），是被告戊○○於警、偵訊及本院審理時
    時始終堅稱不知證人丁○○交付香菸盒裝有海洛因等辯解尚
    可採信。另審酌證人丙○○證稱：我記得那天我拿錢給被告
    ，被告問我要做什麼，我叫被告拿錢給證人丁○○，證人丁○○就知道了。如果被告知道我拿錢給她是要做什麼，就不
    用這樣問我了等語（見本院卷(二)第82頁背面），證人丁○○
    證稱：因為我跟丙○○金錢上的事情，我都沒有跟被告講過
    ，我並沒有詢問被告差額200元的事情，所以之後證人丙○○才又打電話來跟我說差我200元，晚上才要補給我等語（
    見本院卷(二)第87頁），並有該通譯文附卷可參（見臺南市警
    察局第五分局南市警五刑偵字第1205號卷第26頁），益見被
    告戊○○並不知悉證人丁○○與丙○○間有交易毒品乙事，
    否則證人丙○○當日拿3,300元給被告時，被告豈需反問證
    人「要做什麼」；再者，證人丁○○與丙○○間交易毒品之
    價金為3,500元，證人丙○○僅交付3,300元要被告轉交證人
    丁○○，倘被告知悉證人丁○○與丙○○2人間係從事交易
    毒品乙事，證人丙○○僅需要求被告戊○○加以代傳差額
    200 元乙事即足，何需旋即撥打電話予證人丁○○強調就差
    額200元部分，晚上再予補足。
(3)、雖裝有海洛因之香菸盒由被告戊○○經手、收取金額3,300
    元，然既被告戊○○不知所交付之香菸盒內裝有毒品海洛因
    ，且不知證人丁○○與丙○○間有交易毒品乙事，則被告戊○○即非基於販賣之故意而交付毒品，故就此客觀上交付香
    菸盒之行為，亦難認定有何販賣第一級毒品海洛因之主觀犯
    意。
(五)、至於起訴書所載：衡諸市場交易行情，1包香菸之價格遠低
    於3,500元，被告既交付已拆封之菸盒予證人，應無不知內
    有海洛因之理（見第2頁第24行以下），此部分證人丁○○
    及被告均稱2人有金錢借貸等語（見本院卷(二)第85頁、87頁
    背面），既本院無法排除證人丙○○交付3,300元要被告轉
    交證人丁○○是否有還款之可能，即無法遽此為不利被告之
    認定，況依舉證分配之法則，對於被告之成罪事項，應由檢
    察官負舉證義務，檢察官無法舉證使本院產生無合理懷疑之
    確信心證，縱被告所辯不足採信，亦不得因此反面推論被告
    之罪行成立，致違刑事舉證分配之法則，本案此部分檢察官
    既不能舉證證明被告戊○○有上述販賣第一級毒品海洛因之
    行為，而使本院產生無庸置疑之明確心證，則本案此部分依
    罪疑唯有利於被告原則，自不對被告戊○○為有罪之認定。
    綜上所述，檢察官前揭所舉之證據，既有合理懷疑並非真實
    ，尚不足以使本院形成被告確有販賣第一級毒品之確信心證
    。此外，本院在得依或應依職權調查證據之範圍內，復查無
    其他積極明確之證據，足以認定被告戊○○有此部分檢察官
    所指所示之罪行，自屬不能證明被告戊○○有犯罪行為，自
    應為被告戊○○為無罪之諭知。
據上論斷，應依刑事訴訟法第301條第1項，判決如主文。
本案經檢察官甲○○到庭執行職務。
中    華    民    國    99    年    1     月    19    日
            刑事第九庭  審判長法  官  蔡奇秀
                              法  官  林欣玲
                              法  官  蔡盈貞
以上正本證明與原本無異。
如不服本判決應於收受本判決後10日內向本院提出上訴書狀，並
應敘述具體理由。其未敘述上訴理由者，應於上訴期間屆滿後20
日內向本院補提理由書狀（均須按他造當事人之人數附繕本）「
切勿逕送上級法院」。
                              書記官  蕭伊舒
中    華    民    國    99    年    1     月    19    日


司法院資訊處製作；財團法人民間司法改革基金會備份。
